臺灣高等法院民事判決　九十一年度上易字第一五八號
　　上　訴　人　丙○○
　　被　上訴人　乙○○
　　　　　　　　甲○○
右當事人間侵權行為損害賠償事件，上訴人對於中華民國九十一年一月三日臺灣板橋
地方法院九十年度訴字第一一００號第一審判決提起上訴，本院判決如左：
　　主　　文
上訴駁回。
第二審訴訟費用由上訴人負擔。
　　事實及理由
一、本件上訴人主張：其係被上訴人乙○○之配偶黃琍惠之兄，因被上訴人乙○○結
    交損友竟染上吸食安非他命惡習，訴外人黃琍惠力勸無效，被上訴人乙○○先後
    入監勒戒二次，致使夫妻暫時分居。民國八十九年四月十七日晚間十時許，上訴
    人與妹黃琍惠為取回放在臺北縣三重市○○路二六七巷五號二樓被上訴人乙○○
    住處樓下之車牌號碼ＲＦＶ－四０九號輕型機車，被上訴人乙○○未予應允，反
    而動手毆打黃琍惠，上訴人上前勸阻無效，被上訴人乙○○竟夥同被上訴人即其
　　二弟甲○○在上址住處樓下聯手毆打上訴人，使上訴人倒地受傷，上訴人身體因
　　而受有左頰鈍挫傷、右手掌鈍挫傷零點五乘一點五公分、左膝鈍挫傷二乘零點八
　　公分及頭部外傷等傷害，被上訴人共同故意對上訴人身體為不法侵害，爰依據共
　　同侵權行為法則，求為判命被上訴人應連帶賠償新台幣（下同）四十五萬三千零
　　八十九元及法定遲延利息之判決（上開請求，原審判命被上訴人應連帶給付上訴
　　人三萬一千九百八十元本息，被上訴人就其敗訴部分未聲明不服，已告確定）。
　　上訴人於本院上訴主張，被上訴人並無悔過道歉之意，在刑事庭尚請其叔嬸偽證
　　以企圖脫罪，並無和解誠意。當時上訴人被毆打成頭部外傷，治療一個月，上訴
　　人為人師表，在顏面受傷情況下，還須在學生面前上課，所受打擊甚大，請求之
　　慰撫金金額並未過高，原判決命被上訴人應連帶賠償上訴人之慰撫金僅三萬元，
　　委屬過低，並聲明：(一)原判決不利於上訴人部分廢棄。(二)右廢棄部分，被上訴人
　　應再連帶給付上訴人四十二萬一千一百零九元及自八十九年十月十七日起至清償
　　日止按週年利率百分之五計算之利息。
二、被上訴人乙○○、甲○○則以：其曾委請其父母與上訴人洽談和解事宜，惟上訴
　　人避不處理，茲上訴人請求之慰撫金金額過高，原法院審酌兩造之地位、家況，
　　判准三萬元慰撫金，已屬允當各等語置辯。被上訴人乙○○、甲○○並於本院答
　　辯聲明：對造之上訴駁回。
三、查上訴人主張被上訴人於前揭時、地共同毆打上訴人，致上訴人身體受有手掌鈍
　　挫傷零點五乘一點五公分、左膝鈍挫傷二乘零點八公分及頭部外傷等傷害之事實
　　，有馬偕紀念醫院出具之診斷證明書影本二份附於本院八十九年度易字第二八七
　　七號刑事案卷內，及原法院八十九年度易字第二八七七號刑事判決、本院九十年
　　度上易字第二五七號刑事判決各一份在卷可證，且為被上訴人所不爭執，自堪信
　　為真實。
四、按因故意或過失，不法侵害他人之權利者，負損害賠償責任；數人共同不法侵害
    他人之權利者，連帶負損害賠償責任。民法第一百八十四條第一項前段、第一百
    八十五條第一項前段分別定有明文。被上訴人共同故意不法侵害上訴人權利，自
　　應依據前開規定連帶負損害賠償責任。又按不法侵害他人之身體、健康、名譽、
　　自由、信用、隱私、貞操、或不法侵害其他人格法益而情節重大者，被害人雖非
　　財產上之損害，亦得請求賠償相當之金額，民法第一百九十五條第一項前段亦有
　　明文。本件原審判命被上訴人應連帶給付上訴人非財產上損害之精神慰撫金三萬
　　元，上訴人認其金額過低，上訴請求應再給付四十二萬一千一百零九元之精神慰
　　撫金。被上訴人則以三萬元已屬允當置辯，是本件所應審究者為精神慰撫金金額
　　若干為允當，茲詳析如后：
　(一)本件上訴人雖主張：被上訴人於刑事訴訟進行中，顛倒是非，誣指上訴人先動手
　　打人，妨害上訴人為人師表之名譽，且因上訴人傷痕累累，致上訴人於授課時，
　　承受學生、學生家長、同事等人異樣眼光，名譽重大受損，相較其他案例，原審
　　判命給付三萬元之精神慰撫金，委實過低云云。
　(二)按民法第一百九十五條第一項前段所謂「相當之金額」，應以實際加害情形與其
　　名譽影響是否重大，及被害者之身分地位與加害人經濟狀況等關係定之（參照最
　　高法院四十七年台上字第一二二一號判例）。查上訴人係左頰、右手掌、左膝等
　　處皮肉受鈍挫傷。而上訴人原係被上訴人乙○○配偶黃琍惠之胞兄，本件復因被
    上訴人乙○○夫妻之感情糾紛而引起。雖上訴人事發前即為台北縣立育林國中地
    理科專任教師，任職迄今，月薪約四萬元左右，有其所提出之大學學士學位證書
    、教師證書、台北縣立育林國民中學薪資證明、甄選證明書、在職證明書影本各
    一件可稽；而被上訴人乙○○因本件傷害案經判刑八月入獄執行完畢，現無職業
    ，甲○○擔任司機工作，月薪僅二萬元，被上訴人等並無財產等情，為兩造所不
    爭之事實。足見被上訴人之經濟狀況不佳。原審斟酌兩造之身分、地位、經濟狀
    況，及上訴人受傷情形所感受之痛苦，認精神慰撫金以三萬元為適當，並連同遲
    延利息予以准許，核無違誤。
五、綜上所述，原審判命被上訴人應連帶給付上訴人精神慰撫金三萬元及自起訴狀繕
　　本送達翌日，即八十九年十月十七日起至清償日止之法定遲延利息，要無不合。
　　上訴意旨，任意指摘原判決此部分不當，求予廢棄改判，為無理由，應予駁回。
六、本件事實已臻明確，兩造其餘攻擊防禦方法及證據經予審酌，核與判決結果不生
　　影響，爰不再逐一論述，併此敘明。
據上論結，本件上訴為無理由，依民事訴訟法第四百四十九條第一項、第七十八條，
判決如主文。
中　　華　　民　　國　　九十一　　年　　　　七　　　月　　　　二　　　　日
　　　　　　　　　　　　　　　民事第八庭
　　　　　　　　　　　　　　　　　審判長法　官　鄭　三　源
　　　　　　　　　　　　　　　　　　　　法　官　周　美　月
　　　　　　　　　　　　　　　　　　　　法　官　王　淇　梓
右正本係照原本作成。
不得上訴。
中　　華　　民　　國　　九十一　　年　　　　七　　　月　　　　四　　　　日
　　　　　　　　　　　　　　　　　　　　書記官　張　美　華
